臺灣高等法院刑事判決　　　　　　　　 100年度軍上字第11號
上　訴　人
即　被　告　王俊傑
上列上訴人因違反職役職責案件，不服國防部高等軍事法院中華
民國100年4 月11日，100年上訴字第14號第二審判決（起訴案號
：國防部北部地方軍事法院檢察署99年偵緝字第27號），提起上
訴，本院判決如下：
    主  文
上訴駁回。
    理  由
一、按當事人不服高等軍事法院宣告有期徒刑之上訴判決者，得
    以判決違背法令為理由，向高等法院提起上訴；上訴高等法
    院之案件，準用刑事訴訟法關於上訴第三審之規定，軍事審
    判法第181條第5項、第206條第1項但書分別定有明文。又按
    上訴於第三審法院，非以判決違背法令為理由，不得為之，
    刑事訴訟法第377 條亦有明文規定。是提起第三審上訴，應
    以原判決違背法令為理由，係屬法定要件，且必須依據卷內
    資料為具體之指摘，並足據以辨認原判決已具備違背法令之
    形式，始屬相當。若上訴理由狀並未依據卷內訴訟資料，具
    體指摘原判決不適用法則或如何適用不當，或上訴理由狀，
    雖指摘原判決有違背法令，但未指明原判決有如何違法事由
    之具體情事，僅泛言有何條款之違法而無具體情事，或顯與
    法律規定得為第三審上訴理由之違法情形不相適合者，均應
    認其上訴為違背法律上之程式，予以駁回（最高法院76年度
    台上字第5771號判例意旨參照）。
二、本件原判決認定上訴人即被告王俊傑係海軍陸戰隊陸戰第六
    六旅通資連上兵汽車駕駛兵（民國97年7月1日入伍，志願役
    ，97年9月4日轉服志願士兵）。因其母與阿姨相繼過世而心
    情不佳及自認單位勤務工作繁重壓力太大，於99年10月22日
    凌晨3 時許，基於長期脫免職役之意圖，自營區駐地側門翻
    牆不假離營，潛逃在外，離去職役期間匿居桃園縣不知情友
    人家中，賴親友接濟維生。迄同年12月2日凌晨2時30分許，
    在桃園縣八德市○○街46之1 號前，為桃園憲兵隊隊員緝獲
    等情，業經被告坦承不諱，核與該管葉日達士官長所為證述
    相符，並有海軍陸戰隊陸戰六六旅99年10月29日海六人行字
    第0990002455號函所附該旅99年10月23日海六人行字第0990
    002405號王俊傑違紀離營通報影本、王俊傑不假離營調查報
    告書及簡訊紀錄、存證信函影本等資料附卷可稽，認定被告
    犯罪事實明確，構成陸海空軍刑法第39條第1 項前段意圖長
    期脫免職役而離去職役罪。並審酌被告因個人因素即棄己身
    兵役於不顧，率爾離去職役，潛逃在外，且前有2 次逾假未
    歸及不假離營之紀錄，有卷附該管士官評議委員會會議紀錄
    表2 份，仍不知悔改，影響部隊戰力及領導統御甚鉅，逃亡
    月逾始遭緝獲到案，惟念其偵審期間均坦承犯行，犯後態度
    良好，深表悔悟等一切情狀，第一審軍事法院量處有期徒刑
    8 月，已就犯罪動機及犯後態度為量刑考量，並於判決理由
    內敘明量刑依據，其認事用法正確，量刑亦屬允當。至被告
    稱家境困難，父親獨自負擔家計，妹妹尚就學須籌措學費，
    自身尚有車貸，請求輕判，給予改過自新重新做人機會等節
    。查被告僅因親人過世心情不佳及自認單位勤務繁重壓力太
    大，竟不思妥善處理，即不假離營，對照其前各有1 次逾假
    未歸及不假離營之紀錄，顯見被告法紀觀念淡薄，其不假潛
    逃期間，賴親友接濟，對家中經濟困頓未見有何積極助益，
    已屬可議，況所述縱屬實在，亦非屬法定減輕其刑之事由，
    另查無其他可再減輕其刑之法定原因，被告請求輕判，為無
    理由，因而維持第一審軍事法院之判決，駁回被告之上訴。
    綜上，第二審軍事法院已詳敘其所憑之證據及認定之理由，
    從形式上觀察，原判決之事實認定並無違背經驗法則與論理
    法則，有關實體法則與程序法則之適用亦無任何違背法令之
    處。
三、被告上訴意旨稱母親與阿姨相繼過世，家中經濟困難，單位
    勤務工作繁重壓力太大，無處訴苦，選擇逃避，並不是有意
    逃亡離去職役，有想過要回部隊云云。然被告自承：離營沒
    有計畫要回營區○○○道7 天沒有回去，就會發佈通緝，當
    時我還是想逃避等語，然輔導長曾傳簡訊予被告表示參謀主
    任希望可以跟被告聊聊，了解況狀，並協助被告，7 天內回
    來參謀主任可以擔保等語，被告置若罔聞，繼續離營未歸，
    時間長達月餘，若謂被告無長期脫免職役而離去職役之意圖
    ，孰能相信。是被告上開上訴意旨，顯係就原判決理由中已
    詳為論斷與說明之事項，再行爭執，並非適法之第三審上訴
    理由。是本件上訴意旨，徒就原審採證認事職權之適法行使
    ，暨原判決已明白論斷之事項於不顧，猶執陳詞，再予爭執
    ，顯與法律規定得為第三審上訴理由之違法情形不相適合。
    揆諸上開說明，應認其上訴為違背法律上之程式，應予駁回
    。
四、據上論斷，應依軍事審判法第206條第1項，刑事訴訟法第39
    5條前段，判決如主文。
中    華    民    國    100    年    5    月    27    日
                  刑事第二庭審判長法  官 洪光燦
                                  法  官 宋明蒼
                                  法  官 李麗玲
以上正本證明與原本無異。
不得上訴。
                                  書記官 廖婷璇
中    華    民    國    100    年    5    月    30    日